【裁判字號】    97,台上,5082
【裁判日期】    971009
【裁判案由】    偽造有價證券
【裁判全文】
最高法院刑事判決            九十七年度台上字第五０八二號
上  訴  人  甲○○
                    2
上列上訴人因偽造有價證券案件，不服台灣高等法院台中分院中
華民國九十七年五月六日第二審更審判決（九十六年度重上更(四)
字第一四○號，起訴案號：台灣台中地方法院檢察署九十二年度
偵字第一九九九三、二○二二二、二○三一八、二一九七六號）
，提起上訴，本院判決如下：
    主  文
原判決撤銷，發回台灣高等法院台中分院。
    理  由
本件原判決認定上訴人甲○○有其事實欄一、二所載之犯行，因
而撤銷第一審關於上訴人部分科刑之判決，改判仍依行為時牽連
犯關係從一重論上訴人以共同連續犯偽造金融卡罪，量處有期徒
刑五年六月，併科罰金銀元四萬元即新台幣十二萬元，並諭知罰
金如易服勞役，以新台幣一千元折算一日，扣案如原判決附表一
、二，附表三編號一，附表四編號二及編號四至二十所示之物均
沒收；固非無見。
惟查：(一)、犯罪在中華民國九十六年四月二十四日以前者，除中
華民國九十六年罪犯減刑條例另有規定外，應依該條例規定減刑
，此觀之同條例第二條規定甚明。又犯罪在九十六年四月二十四
日以前，若所犯之罪非屬同條例第三條第一項各款所列不得減刑
之罪者，縱宣告逾有期徒刑一年六月者，仍應依上開條例之規定
予以減刑。本件依原判決之認定，上訴人犯罪時間係在九十六年
四月二十四日以前（即在九十二年間），而其牽連所犯之罪名為
刑法第二百零一條之一第一項偽造金融卡、第三百十五條之一第
二款妨害秘密罪，雖原判決量處有期徒刑五年六月，併科罰金新
台幣十二萬元，已逾有期徒刑一年六月，但其所犯之上述罪名並
非屬同條例第三條第一項各款所列不得減刑之罪，應仍有上開減
刑條例規定之適用。原審於九十七年五月六日判決時，上開條例
業經公布施行，自應依該條例第二條第一項第三款之規定減其宣
告刑二分之一，並於判決主文諭知其宣告刑及減得之刑，始為適
法。乃原判決未依上述規定予以減刑，難謂無判決不適用法則之
違法。(二)、依原判決事實欄之記載，上訴人與喬延健、黃自軍、
黃世和、張麗玉、吳燦福、戴明增、宋仁照、董紅祥等人共同偽
造銀行金融卡約二千餘張後，由喬延健將偽造之金融卡分成多組
，其中喬延健分配八百張，董紅祥分配四百二十張、綽號「阿強
」者分配八百張，再分別轉交宋仁照、黃世和及綽號「阿全」者
等人，約定自九十二年十月九日晚上二十時許起，利用國慶日連
續假日金融機構不上班之機會，分持上述偽造之金融卡至全省各
地多處銀行提款機進行大規模連續跨行盜領，分別於原判決附表
六、七所示之時間盜領如各該附表所示被害人帳戶內之存款等情
。依此記載，原判決並未認定上訴人有實際參與實行「行使偽造
金融卡盜領被害人存款」之情形，則上訴人對於其他共犯所實行
之「行使偽造金融卡盜領被害人存款」犯行即無所謂「行為分擔
」之可言。乃原判決理由貳之三內卻說明上訴人與宋仁照、董紅
祥、張麗玉、戴明增、喬延健、黃自軍、黃世和及綽號「黑雞」
、「楊仔」、「阿強」、「阿全」等人就「行使偽造金融卡」犯
行有犯意聯絡及「行為分擔」，均為共同正犯云云（見原判決第
二十三頁第十三至十六行），其此部分理由之說明失所依據，自
有判決理由矛盾之違誤。又原判決既認定上訴人係參與行使偽造
金融卡盜領被害人存款犯行之共同正犯，但對於上訴人此部分行
為是否另觸犯刑法第三百三十九條之二第一項之違法由自動付款
設備取得他人之物罪，則未加以審究或說明，併有判決理由不備
之違法。(三)、法院審判之範圍，應以檢察官起訴之犯罪事實為依
據，而所謂檢察官起訴之犯罪事實，係指檢察官起訴書犯罪事實
欄所記載之同一社會事實，暨與該事實具有實質上一罪或裁判上
一罪關係而為起訴效力所及之事實者而言。故法院若欲對起訴書
所未記載之事實加以審判，必須先審酌該項起訴書所未記載之事
實，與起訴書已記載之事實是否屬同一社會事實，抑或具有實質
上一罪或裁判上一罪關係而為起訴效力所及，並須於判決內加以
論述說明，否則即有判決理由不備之違法。本件起訴書犯罪事實
欄記載：上訴人與宋仁照等人共同將所側錄及竊拍被害人金融卡
之條碼及密碼資料交由喬延健偽造金融卡共計「七百五十張」等
情，並未記載有偽造金融卡「二千餘張」之事實。原判決認定上
訴人與宋仁照等人共同將所側錄及竊拍被害人金融卡之條碼及密
碼資料交由喬延健偽造金融卡共計約「二千餘張」等情，而予以
論罪科刑，但並未說明其何以得就起訴書所未記載之犯罪事實（
即超過起訴書所指偽造金融卡「七百五十張」部分）一併加以審
判之理由，尚嫌理由不備，本院前次發回意旨對此已加以指明（
見本院九十六年度台上字第五四○九號刑事判決發回理由第二點
）。乃原判決仍未注意依上述意旨加以剖析論述，僅於事實欄以
括弧註記「本件偽造之金融卡完成後，依喬延健、董紅祥、阿強
等人所分配之數量計算已達二千餘張，起訴書所載七百五十張應
係誤載」云云（見原判決第二頁倒數第二行至第三頁第三行），
其理由不備之瑕疵依然存在，自有可議。(四)、刑法第三百十五條
之一及同條之二所規定竊錄內容之附著物及物品，不問屬於犯人
與否，沒收之，同法第三百十五條之三定有明文。原判決認定上
訴人夥同綽號「黑雞」、「楊仔」等人在各銀行所設置之自動提
款機上方裝設針孔攝影機，竊錄民眾黃仁威等人提款時所按之金
融卡密碼，再於附近無人之機車或小客車上裝設無線接收錄影設
備，將針孔攝影機所拍攝民眾黃仁威等人提款所按密碼之畫面「
錄下」，然後再將竊拍所得之密碼及側錄所得之金融卡條碼資料
交由喬延健偽造金融卡二千餘張等情。倘若無訛，則上訴人以「
無線接收錄影設備」將針孔攝影機所竊錄黃仁威等人提款時所按
密碼畫面「錄下」時，其所製作錄影之附著物及物品（例如錄影
帶或光碟片等），即應依上述特別規定宣告沒收。原判決雖於理
由貳之四內為相同之說明（見原判決第二十五頁第十至二十二行
），但並未於主文內將上訴人與其他共犯竊錄民眾黃仁威等人提
款密碼時所製作錄影之附著物及物品宣告沒收，復未說明何以毋
庸或不能依上述規定諭知沒收之理由，亦有判決理由矛盾及理由
不備之違誤。(五)、刑法第二百零五條規定，偽造之金融卡，不問
屬於犯人與否，沒收之，此項規定係採義務沒收主義，凡偽造之
金融卡，不論是否屬於犯人所有，亦不論有無搜獲扣案，苟不能
證明其已滅失，均應依法宣告沒收，法院並無自由斟酌之餘地。
原判決認定上訴人與其他共犯共同偽造金融卡約二千餘張，若屬
無訛，自應依上述規定將偽造之金融卡諭知沒收。乃原審對於上
訴人及其他共犯所偽造未扣案之金融卡（即原判決附表一編號五
所示扣案之「偽卡」八張以外之其他偽造金融卡）究為何人持有
及其下落何處並未加以調查，僅以本案係發生於九十二年十月間
，上述偽造之金融卡均未經搜獲扣案，即推測均已滅失，而未依
上述規定宣告沒收（見原判決第二十七頁最末行至第二十八頁第
二行），尚嫌調查未盡。以上或為上訴意旨所指摘，或為本院得
依職權調查之事項，應認仍有撤銷原判決發回更審之原因。至原
判決關於其他不另為不受理及不另為無罪諭知部分，因與發回部
分具有審判不可分關係，應併予發回，附此敘明。
據上論結，應依刑事訴訟法第三百九十七條、第四百零一條，判
決如主文。
中    華    民    國  九十七  年    十    月    九    日
                      最高法院刑事第九庭
                          審判長法官  洪  文  章
                                法官  王  居  財
                                法官  郭  毓  洲
                                法官  黃  梅  月
                                法官  邱  同  印
      本件正本證明與原本無異
                                      書  記  官
中    華    民    國  九十七  年    十    月   十三   日
                                                      Ｑ


司法院資訊處製作；財團法人民間司法改革基金會備份。
